臺灣高等法院刑事判決　　　　　　　　　　　　　九十三年度上易字第一一五四號
　　上　訴　人　臺灣臺北地方法院檢察署檢察官
　　被　　　告　金仕達國際貿易有限公司
　　兼　代表人　甲○○
右上訴人因被告違反勞動基準法案件，不服臺灣臺北地方法院九十三年度易字第四一
五號，中華民國九十三年五月三十一日第一審判決（聲請簡易處刑案號：臺灣臺北地
方法院檢察署九十三年度偵字第四一七０號），提起上訴，本院判決如左：
    主  文
原判決撤銷。
金仕達國際貿易有限公司其代表人，因執行職務違反女工分娩前後，應停止工作，給
予產假八星期之規定，處罰金貳萬元。
甲○○法人之代表人，因執行業務違反女工分娩前後，應停止工作，給予產假八星期
之規定，處罰金壹萬元，如易服勞役以參佰元折算壹日。
    事  實
一、甲○○係設於台北市中山區○○○路○段一四七號五樓之一金仕達國際貿易有限
    公司（下稱金仕達公司，聲請簡易判決處刑書誤載為金仕達國際貿易股份有限公
    司）之負責人，為金仕達公司法人之代表人，亦為勞動基準法第二條第二款所稱
    之雇主，其明知金仕達公司僱用勞工七十一人從事一般進出口貿易業，為勞動基
    準法之適用行業，且依勞動基準法第五十條第一項前段規定，女工分娩前後，應
    停止工作，給予產假八星期；竟於民國九十二年間起公布金仕達公司員工管理規
    則，並於該管理規則第一項請假規則及相關規定欄之第(5)點片面規定產假給假三
    十日（含例假日），並於其所僱用之勞工乙○○分娩後，僅依上開員工管理規則
    給予產假三十日（民國九十二年七月二十五日至同年八月二十四日止），嗣於九
    十三年一月五日經主管機關台北市政府勞工局派員實施勞動檢查時發現上情。
二、案經台北市政府移送台灣台北地方法院檢察署檢察官偵查後聲請簡易判決處刑，
    原審法院認不宜以簡易判決處刑，改依通常程序審理。
    理  由
一、被告金仕達公司係有限公司，有其營利事業登記證公司基本資料查詢及變更登記
    卡可稽（見九十三年度他字第九二一號卷第十七、十八頁、原審卷第三十八、三
    十九頁），公訴人於聲請簡易判決處刑書上將之誤載為「股份有限公司」，應予
    更正，合先敘明。
二、訊據被告即金仕達公司之代表人甲○○對於金仕達公司為勞動基準法之適用行業
    ，應依勞動基準法第五十條規定給予分娩之女工產假八星期，然金仕達公司前所
    訂立之員工管理規則卻規定女工分娩時給予產假三十日 (含例假日) ，並於所僱
    用之員工乙○○分娩後，僅依該管理規則給予九十二年七月二十五日至同年八月
    二十四日止之產假三十日等情均坦承不諱，核與金仕達公司人事總務人員駱祈宏
    於台北市政府勞工局派員實施勞動檢查時所陳述、證人乙○○於偵查中所證述之
    情節相符（見第九二一號他字卷第十一、十二、二二、二三頁），並有金仕達公
    司營利事業登記證、公司基本資料查詢、台北市政府九十三年一月十二日府勞二
    字第０九三０四四九一二０一號移送書、金仕達公司員工管理規則、乙○○九十
    二年度請假卡等在卷可稽 (見第九二一號他字卷第一、十三至十八頁），被告即
    金仕達公司之代表人甲○○之自白核與事實相符，自屬真實，足認被告即金仕達
    公司之代表人甲○○確有違反勞動基準法第五十條第一項規定之犯行。
三、依勞動基準法第二條規定：本法用辭定義如左：
    二雇主：謂僱用勞工之事業主、事業經營之負責人或代表事業主處理有關勞工事
    務之人。
    五  事業單位：謂適用本法各業僱用勞工從事工作之機構。
    故勞動基準法中所謂雇主係指自然人而言，凡獨資、合夥之事業主、公司之負責
    人及處理有關勞工事務之人均屬之（上述第二款），至事業單位始指法人而言，
    凡獨資、合夥事業及公司本身均屬之（第五款），原審判決認雇主包括法人在內
    ，似屬誤解 (原審判決雖又以勞動基準法第七十八條之規定僅有罰金刑而認為法
    人亦有其適用，然勞動基準法第七十五條、第七十六條、第七十七條均有自由刑
    之規定，而勞動基準法復未對第七十五條至七十七條與第七十八條之適用有不同
    之規定，且法律適用本有其一體性，又何能任意割裂謂勞動基準法第七十八條適
    用於法人本身，而同法第七十五條至七十七條則否，況勞動基準法第七十八條之
    所以僅有罰金刑之規定，無非考量其違法之不法及罪責內涵低於同法第七十五條
    至七十七條之規定，原審判決以勞動基準法第七十八條之規定僅有罰金刑之規定
    ，倒果為因而推論勞動基準法第七十八條對於法人亦有其適用，自屬謬誤) ；又
    勞動基準法第七十條規定：雇主僱用勞工人數在三十人以上者，應依其事業性質
    ，就左列事項訂立工作規則，報請主管機關核備後並公開揭示之：一  工作時間
    、休息、休假、國定紀念日、特別休假及繼續性工作之輪班方法。二  工資之標
    準、計算方法及發放日期。三  延長工作時間。四  津貼及獎金。五  應遵守之
    紀律。六  考勤、請假、獎懲及升遷。七  受僱、解僱、資遣、離職及退休。八
      災害傷病補償及撫卹。九  福利措施。一○  勞雇雙方應遵守勞工安全衛生規
    定。一一  其他。被告甲○○既為金仕達公司之代表人，即屬勞動基準法第二條
    第二款所稱之雇主，復依勞動基準法第七十條規定雇主僱用勞工人數在三十人以
    上者，應訂立工作規則，故制訂工作規則，係屬雇主即被告甲○○之職責，則金
    仕達公司上開員工管理規則，係屬雇主即被告甲○○因執行職務所為單方之意思
    表示，並經公告後生效。又上開員工管理規則既經公告生效，金仕達公司之員工
    全體即應一律遵循，致員工乙○○僅經金仕達公司人事主管核准給予三十日之產
    假，雖雇主甲○○並非實際批准產假之主管，然該人事主管係依雇主甲○○制訂
    之上開員工管理規則批准產假，雇主甲○○於公告該員工管理規則之初亦明知人
    事主管將依該員工管理規則批准產假，故此實屬被告甲○○執行業務之行為所致
    無疑，是被告金仕達公司自應就其代表人甲○○因執行職務，因而違反勞動基準
    法第七十八條之行為同負其責。本件事證明確，被告金仕達公司及甲○○之犯行
    已堪認定，均應依法論科。
四、核被告即金仕達公司之代表人甲○○所為係違反勞動基準法第五十條第一項女工
    分娩前後，應停止工作，給予產假八星期之規定，應依同法第七十八條規定論處
    ；另被告金仕達公司其代表人即被告甲○○因執行職務違反勞動基準法第五十條
    第一項之規定，依勞動基準法第八十一條第一項前段之規定，就被告金仕達公司
    應依同法第七十八條之規定科以罰金。
五、原審就被告金仕達公司部分予以論罪科刑，固非無見，惟查勞動基準法第八十一
    條第一項前段為兩罰規定，即除處罰行為人外，並處罰法人，此係為督促法人健
    全發展，並注意保障勞工權益，故被告金仕達公司之代表人即勞動基準法第二條
    第二款所稱之雇主甲○○始為勞動基準法第七十八條之犯罪主體，被告金仕達公
    司係因勞動基準法第八十一條第一項前段之兩罰規定，始併科以罰金之刑，原審
    判決認被告金仕達公司係違反勞動基準法第五十條第一項之規定，逕依勞動基準
    法第七十八條之規定予以科處罰金之刑，並因之變更公訴人起訴所引用之法條，
    且於論結欄贅引勞動基準法第五十條第一項，於法均有未合；又原審就被告甲○
    ○部分疏未查究，且誤解事業主之定義而認為被告金仕達公司即屬勞動基準法第
    二條第二款之雇主，逕以金仕達公司所制訂之員工管理規則係被告金仕達公司所
    為，並非被告即金仕達公司之代表人甲○○執行業務所為而諭知被告甲○○無罪
    ，亦有未當。檢察官據此提起上訴，其上訴為有理由，應由本院將原判決予以撤
    銷改判，爰審酌被告金仕達公司之代表人甲○○於本次犯行之後已儘速修正其員
    工管理規則之給假規定俾符合勞動基準法之規定，並送台北市政府勞工局核備，
    有其新修正之員工管理規則、台北市政府九十三年三月十九日函就員工管理規則
    第二十四條給假規定同意核備函附卷足稽，且對於未給予乙○○足夠產假部分，
    亦以一個月薪水新台幣四萬元補償之，復據證人乙○○於偵查中證述在卷，及其
    犯罪動機、目的、情節尚屬輕微等一切犯罪情狀，從輕量處如主文所示之刑，並
    就被告甲○○所宣告之罰金刑部分，諭知易服勞役之折算標準，以示懲戒；至被
    告金仕達公司為法人，依其性質，就所宣告之罰金刑無從諭知易服勞役之折算標
    準，併此敘明。
據上論斷，應依刑事訴訟法第三百六十九條第一項前段、第三百六十四條、第二百九
十九條第一項前段，勞動基準法第七十八條、第八十一條第一項前段，刑法第十一條
前段、第四十二條第二項，罰金罰鍰提高標準條例第二條，判決如主文。
本案經檢察官呂光華到庭執行職務
中　　　華　　　民　　　國　　九十三　　年　　　七　　　月　　 三十 　　日
                              臺灣高等法院刑事第二十四庭
                                      審判長法  官  陳  貽  男
                                            法  官  陳  憲  裕
                                            法  官  徐  世  禎
右正本證明與原本無異。
不得上訴。
                                            書記官  陳  玲  憶
中　　　華　　　民　　　國　　九十三　　年　　　八　　　月　　　二　　　日
附錄本案論罪科刑法條：勞動基準法第七十八條、第八十一條第一項前段
勞動基準法第七十八條
 (罰則 (四))
  違反第十三條、第十七條、第二十六條、第五十條、第五十一條或第五十
  五條第一項規定者，處三萬元以下罰金。
勞動基準法第八十一條
 (處罰之客體)
  法人之代表人、法人或自然人之代理人、受僱人或其他從業人員，因執行
  業務違反本法規定，除依本章規定處罰行為人外，對該法人或自然人並應
  處以各該條所定之罰金或罰鍰。
  但法人之代表人或自然人對於違反之發生，已盡力為防止行為者，不在此
  限。
  法人之代表人或自然人教唆或縱容為違反之行為者，以行為人論。
